臺灣橋頭地方法院刑事判決　　　　　　　110年度訴字第220號
公　訴　人　臺灣橋頭地方檢察署檢察官
被　　　告　任德慶



義務辯護人　李正良律師
上列被告因違反毒品危害防制條例案件，經檢察官提起公訴（11
0年度偵字第4114號），本院判決如下：
    主  文
任德慶犯如附表所示之罪，各處如該表「宣告刑及沒收」欄所示
之刑及沒收。應執行有期徒刑陸年。
    事  實
任德慶明知甲基安非他命係毒品危害防制條例第2條第2項第2
  款規定之第二級毒品，不得非法持有、販賣，竟仍基於販賣第
  二級毒品甲基安非他命以營利之各別犯意，於附表編號1至5所
  示時、地，依附表所示之方式及對價，分別販賣第二級毒品甲
  基安非他命予曾建豪3次、黃安宏2次。嗣於民國109年3月30日
  12時許，經警前往曾建豪位於高雄市○○區○○○路000號1樓
  執行拘提曾建豪後，又於109年4月14日12時許，前往黃安宏位
  於高雄市○○區○○○○○街00號住處搜索，並經比對黃安宏
  與下游購毒者姜明志相關電話通訊監察譯文，分別訊問曾建豪
  、黃安宏後，始悉上情。
案經高雄市政府警察刑事警察大隊報告臺灣高雄地方檢察署呈
  請臺灣高等檢察署高雄檢察分署核轉臺灣橋頭地方檢察署檢察
  官偵查起訴。
    理  由
一、程序部分：
    按被告以外之人於審判外之陳述，雖不符前4條之規定，而
    經當事人於審判程序同意作為證據，法院審酌該言詞陳述或
    書面陳述作成時之情況，認為適當者，亦得為證據，刑事訴
    訟法第159條之5第1項規定甚明。經查，本判決所引認被告
    任德慶有前開犯行、具有傳聞證據性質之證據資料，已經檢
    察官、辯護人及被告於本院審判程序同意作為證據使用（見
    訴卷第111頁），本院審酌該等證據作成之情況，並無違法
    取得情事，且俱核與本案待證事實相關，以之作為證據為適
    當，應認為均有證據能力。又下列認定本案之非供述證據，
    經查並無違反法定程序取得之情，依刑事訴訟法第158條之4
    規定反面解釋，亦應具證據能力。
二、認定犯罪事實所憑之證據及理由：
  ㈠上揭犯罪事實，業據被告於偵查中、本院準備及審判程序中
    坦承不諱（見偵卷第78-79頁；訴卷第84、111、117頁），
    核與證人即購毒者曾建豪於警詢、偵查中（見警一卷第281
    頁；偵卷第42頁）、黃安宏於偵查中（見偵卷第53-54頁）
    、證人姜明志於警詢（見警二卷第27-31頁）之證述大致相
    符，並有黃安宏指認Google地圖及被告住處位置圖（見警一
    卷第129-133頁）、黃安宏與姜明志之監聽譯文通聯紀錄（
    見警一卷第113-118頁）、曾建豪之正修科技大學超微量研
    究科技中心109年4月21日尿液檢驗報告、高雄市政府警察刑
    警大隊偵一隊一分隊毒品案件尿液採證代碼對照表（代號：
    旗警L00-000-00）（見偵卷第85-87頁）及黃安宏之正修科
    技大學超微量研究科技中心109年5月5日尿液檢驗報告、高
    雄市政府警察刑警大隊偵一隊一分隊毒品案件尿液採證代碼
    對照表（代號：旗警L00-000-00）（見警一卷第139頁；偵
    卷第85、89頁）等在卷可稽，足認被告上開任意性自白與事
    實相符，洵堪採為認定犯罪事實之依據。
  ㈡按販賣毒品係違法行為，且近年來政府機關為維護人民健康
    及社會秩序，對於販賣毒品之行為查緝甚嚴，而毒品之價格
    昂貴且取得不易，若販賣毒品予他人卻無利益可得，販賣毒
    品者又豈會甘冒遭查獲後須面臨重刑處罰之風險，耗時費力
    與購毒者聯繫並販售毒品。是衡諸經驗法則及論理法則，在
    有償交易毒品之情形，應可合理認定販毒者應係為牟取利益
    ，始會甘冒遭查獲之風險販售毒品，且其出售之價格應會高
    於其販入之成本價格，以藉此從中賺取差價牟利。查本案雖
    無證據足資認定被告販入第二級毒品甲基安非他命之成本價
    格，是無法確知被告於附表所示時、地販賣毒品所得之實際
    利潤，然依前開說明，可認被告確有賺取相當之利益，否則
    其當無費時聯繫並甘冒重刑風險販售毒品之理，又參以被告
    於本院審理時自承其為本案犯行欲從中賺取毒品供己施用等
    語（見訴卷第117頁），足認被告有營利之意圖，是被告為
    如附表所示各次販賣第二級毒品之犯行時均有營利之意圖，
    堪認無訛。
  ㈢綜上所述，本案事證明確，被告上開犯行堪予認定，均應依
    法論科
三、論罪科刑：
  ㈠按行為後法律有變更者，適用行為時之法律。但行為後之法
    律有利於行為人者，適用最有利於行為人之法律，刑法第2
    條第1項定有明文。經查，被告行為後，毒品危害防制條例
    第4條第2項及同條例第17條第2項規定，均於109年7月15日
    修正生效。修正前該條例第4條第2項規定：「製造、運輸、
    販賣第二級毒品者，處無期徒刑或7年以上有期徒刑，得併
    科新臺幣1千萬元以下罰金。」，修正後則規定：「製造、
    運輸、販賣第二級毒品者，處無期徒刑或10年以上有期徒刑
    ，得併科新臺幣1千5百萬元以下罰金」，修正後之規定法定
    刑已有提高，顯未較有利於被告；另修正前該條例第17條第
    2項規定：「犯第4條至第8條之罪於偵查及審判中均自白者
    ，減輕其刑」，修正後則規定：「犯第4條至第8條之罪於偵
    查及『歷次』審判中均自白者，減輕其刑」，依此次修正說
    明，修正後僅限於被告於歷次事實審審級（包括更審、再審
    或非常上訴後之更為審判程序），且於各該審級中，於法官
    宣示最後辯論終結時，均自白陳述始有減輕其刑規定之適用
    ，顯然修正後之規定亦未較有利於被告。是依刑法第2條第1
    項前段規定，就被告本案所犯，應整體適用被告行為時即修
    正前毒品危害防制條例第4條第2項及同條例第17條第2項之
    規定。公訴意旨認應適用修正後毒品危害防制條例第4條第2
    項規定，尚有未洽，應予敘明。
  ㈡按甲基安非他命為毒品危害防制條例第2條第2項第2款所規
    範之第二級毒品，不得非法持有及販賣。是核被告就附表編
    號1至5所為，均係犯修正前毒品危害防制條例第4條第2項之
    販賣第二級毒品罪。被告販賣前持有第二級毒品之低度行為
    ，分別為其各該次販賣第二級毒品之高度行為所吸收，均不
    另論罪。又被告就附表編號1至5所示5次販賣第二級毒品之
    犯行，犯意各別，行為互殊，應予分論併罰。
  ㈢刑之加重減輕：
    ⒈累犯加重部分：
      被告前因違反毒品危害防制條例案件，經臺灣高雄地方法
      院（下稱高雄地院）以101年度訴字第1086號判決應執行
      有期徒刑10月確定；又因妨害自由等案件，經高雄地院以
      103年度訴字第6號判決處有期徒刑3月、8月、10月、1年
      10月確定；另因施用毒品案件，經高雄地院以102年度簡
      字第2430號判決處有期徒刑2月確定，上開3案嗣經高雄地
      院以104年度聲字第2031號裁定應執行有期徒刑4年確定（
      下稱甲案）；再因公共危險案件，經高雄地院以104年度
      易字第945號判決應執行有期徒刑7月確定（下稱乙案）。
      上開甲、乙二案經接續執行，於106年6月29日縮短刑期假
      釋出監並交付保護管束，至107年8月3日因保護管束期滿
      假釋未經撤銷視為執行完畢一情，有臺灣高等法院被告前
      案紀錄表在卷可查，是被告於受有期徒刑執行完畢後5年
      內故意再犯本件有期徒刑以上之罪，為累犯；至司法院釋
      字第775號解釋，依解釋文及理由之意旨，係指構成累犯
      者，不分情節，一律加重最低本刑，於不符合刑法第59條
      所定要件之情形下，致生行為人所受之刑罰超過其所應負
      擔罪責之個案，不符罪刑相當原則、比例原則。於此範圍
      內，在修正前，為避免發生上述罪刑不相當之情形，法院
      就該個案應裁量是否加重最低本刑；依此，該解釋係指個
      案應量處最低法定刑、又無法適用刑法第59條在內減輕規
      定之情形，法院應依此解釋意旨裁量不予加重最低本刑。
      本件依被告累犯及犯罪情節，均無上開情事，自難指就累
      犯加重其最低本刑有不符上開解釋意旨之違誤（參見最高
      法院108年度台上字第338號判決要旨），是本件仍應依刑
      法第47條第1項累犯規定，就被告所犯各罪，除法定刑為
      無期徒刑依法不得加重外，其餘均應加重其刑。
    ⒉毒品危害防制條例第17條第2項減輕部分：
      被告就附表編號1至5所示之犯行於偵查中、本院審理時均
      坦承犯行，已如前述，依毒品危害防制條例第17條第2項
      規定，均應各減輕其刑。
    ⒊毒品危害防制條例第17條第1項減輕部分：
      被告於警詢時雖曾供出其毒品來源為綽號「小○」之男子
      ，及該人居住於某處大樓然就該人詳細住處、年籍資料、
      使用交通工具均不詳，經員警多次前往該棟大樓周遭埋伏
      守望，均未發現該名男子，並未因而查獲乙節，有高雄市
      政府警察局刑事警察大隊110年7月5日高市警刑大偵1字第
      11071659700號函及臺灣橋頭地方檢察署110年7月5日橋檢
      信秋110偵4114字第1109022306號函在卷可考（見訴卷第6
      1、63頁），故本案尚無從依毒品危害防制條例第17條第1
      項規定減輕其刑。
    ⒋被告有上述刑之加重及減輕事由，依刑法第71條第1項規
      定，先加後減之。
  ㈣爰審酌被告明知甲基安非他命係列管之第二級毒品，使用容
    易成癮，濫行施用，非但戕害身體健康甚鉅，且因其成癮性
    ，常使施用者經濟地位發生實質改變而處於劣勢，容易造成
    家庭破裂戕害國力，為國家嚴格查禁之違禁物，仍不顧所可
    能衍生之損害，恣意販賣之而助長毒品流通。另參酌被告販
    賣甲基安非他命之金額、販賣對象，堪認其販賣毒品之規模
    尚難與中、大盤毒梟相提並論，且考量被告犯後於偵查及本
    院審理時均坦承犯行，並斟酌被告販賣毒品之對象、次數、
    所得等，及被告犯罪之動機、目的、手段、素行及其自陳從
    事輕鋼架工作、月收入約新臺幣2至3萬元、高職畢業、未婚
    、育有一名小孩、與女友、父母親同住（見訴卷第118頁）
    等一切情狀，量處如附表「宣告刑及沒收」欄所示之刑。
  ㈤按數罪併罰之定應執行之刑，係出於刑罰經濟與責罰相當之
    考量，並非予以犯罪行為人或受刑人不當之利益，相較於刑
    法第57條所定科刑時應審酌之事項係對一般犯罪行為之裁量
    ，定應執行刑之宣告，乃對犯罪行為人本身及所犯各罪之總
    檢視，除應考量行為人所犯數罪反應出之人格特性，並應權
    衡審酌行為人之責任與整體刑法目的及相關刑事政策，在量
    刑權之法律拘束性原則下，依刑法第51條第5款之規定，採
    限制加重原則，以宣告各刑中之最長期為下限，各刑合併之
    刑期為上限，但不得逾30年，資為量刑自由裁量權之外部界
    限，並應受法秩序理念規範之比例原則、平等原則、責罰相
    當原則、重複評價禁止原則等自由裁量權之內部抽象價值要
    求界限之支配，使以輕重得宜，罰當其責，俾符合法律授與
    裁量權之目的，以區別數罪併罰與單純數罪之不同，兼顧刑
    罰衡平原則（最高法院101年度台抗字第461號裁定要旨參照
    ）。本院審酌被告本案所犯各罪係販賣第二級毒品罪，罪質
    相同，其販賣第二級毒品之次數為5次、販賣第二級毒品之
    對象為2人，且販賣之時間集中在108年10月至109年1月間，
    犯罪時間間隔尚非甚久，販賣所得之價值亦非甚鉅等情，並
    考量其犯後坦承犯行，態度尚佳，復衡酌被告日後仍有回歸
    社會生活之必要，及前所揭示之限制加重原則，爰就其本案
    所犯5罪，合併定如主文所示之應執行刑。
四、沒收部分：
  ㈠按犯罪所得，屬於犯罪行為人者，沒收之，於全部或一部不
    能沒收或不宜執行沒收時，追徵其價額，刑法第38條之1第1
    項前段、第3項定有明文。被告就附表編號1至5所示各次販
    賣第二級毒品之對價皆經其收取，業經本院認定如前，依前
    開說明，乃屬其所有且係其各該次犯罪之犯罪所得，為避免
    其坐享犯罪所得，縱均未扣案，仍皆應依刑法第38條之1第1
    項本文、第3項規定，於其所犯各罪之罪刑中宣告沒收，於
    全部或一部不能沒收或不宜執行沒收時，追徵其價額。
  ㈡未扣案之不詳廠牌行動電話1支（含SIM卡1張），係供被告
    於附表編號1至5所示各次販賣毒品時聯繫購毒者所用，業據
    被告供述在卷（見訴卷第86頁），卷內復查無證據可認該行
    動電話及SIM卡業已滅失而無宣告沒收之必要，故此部分仍
    依毒品危害防制條例第19條第1項規定，於其所犯附表編號1
    至5各罪之罪刑中宣告沒收，並於全部或一部不能沒收或不
    宜執行沒收時，追徵其價額。
  ㈢上述宣告多數沒收部分，依刑法第40條之2第1項規定，應併
    執行之。又刑法關於沒收之規定於104年12月17日及105年5
    月27日修正，自105年7月1日施行，此次修法將沒收列為專
    章，具獨立之法律效果，與修正前刑法將沒收列為從刑屬性
    之立法例不同，故宣告多數沒收之情形，已非數罪併罰，無
    庸再重複於被告定應執行刑之主文項下為沒收之諭知，附此
    說明。
據上論斷，應依刑事訴訟法第299條第1項前段，判決如主文。
本案經檢察官李奇哲提起公訴，檢察官郭郡欣到庭執行職務。
中    華    民    國   110    年    10    月    5     日
                  刑事第五庭  審判長法  官  林永村
                                    法  官  黃志皓
                                    法  官  徐右家
以上正本證明與原本無異。
如不服本判決應於收受送達後20日內向本院提出上訴書狀，並應
敘述具體理由；如未敘述上訴理由者，應於上訴期間屆滿後20日
內向本院補提理由書（均須按他造當事人之人數附繕本）「切勿
逕送上級法院」。
中    華    民    國   110    年    10    月    5     日
                                    書記官  周素秋 
 
附錄本案所犯法條：
修正前毒品危害防制條例第4條第2 項
製造、運輸、販賣第二級毒品者，處無期徒刑或七年以上有期徒
刑，得併科新臺幣一千萬元以下罰金。
 
附表：
┌──┬───┬────┬─────┬───┬────────┬────────┬──────────────┐
│編號│行為人│交易時間│交易地點  │購毒者│毒品種類交易金額│交易方式        │宣告刑及沒收                │
│    │      │        │          │      │(新臺幣)        │                │                            │
│    │      │        │          │      │                │                │                            │
├──┼───┼────┼─────┼───┼────────┼────────┼──────────────┤
│1   │任德慶│108年10 │高雄市岡山│曾建豪│甲基安非他命3錢 │曾建豪以手機通訊│任德慶犯販賣第二級毒品罪，累│
│    │      │月底某日│區勵志路10│      │（1萬5000元）   │軟體微信與被告聯│犯，處有期徒刑肆年參月。    │
│    │      │        │6號13樓   │      │                │絡後，曾建豪先將│未扣案之不詳廠牌行動電話壹支│
│    │      │        │          │      │                │毒品價金以7-11現│（含SIM卡壹張）及犯罪所得新 │
│    │      │        │          │      │                │金存款至被告中國│臺幣壹萬伍仟元均沒收，於全部│
│    │      │        │          │      │                │信託銀行帳戶之方│或一部不能沒收或不宜執行沒收│
│    │      │        │          │      │                │式交付被告，被告│時，追徵其價額。            │
│    │      │        │          │      │                │在左列交易地點交│                            │
│    │      │        │          │      │                │付毒品。        │                            │
│    │      │        │          │      │                │                │                            │
├──┼───┼────┼─────┼───┼────────┼────────┼──────────────┤
│2   │任德慶│108年11 │高雄市岡山│曾建豪│甲基安非他命2錢 │曾建豪以手機通訊│任德慶犯販賣第二級毒品罪，累│
│    │      │月中某日│區勵志路10│      │（8000元）      │軟體微信與被告聯│犯，處有期徒刑肆年。        │
│    │      │        │6號13樓   │      │                │絡後，曾建豪先將│未扣案之不詳廠牌行動電話壹支│
│    │      │        │          │      │                │毒品價金以7-11現│（含SIM卡壹張）及犯罪所得新 │
│    │      │        │          │      │                │金存款至被告中國│臺幣捌仟元均沒收，於全部或一│
│    │      │        │          │      │                │信託銀行帳戶之方│部不能沒收或不宜執行沒收時，│
│    │      │        │          │      │                │式交付被告，被告│追徵其價額。                │
│    │      │        │          │      │                │在左列交易地點交│                            │
│    │      │        │          │      │                │付毒品。        │                            │
├──┼───┼────┼─────┼───┼────────┼────────┼──────────────┤
│3   │任德慶│108年12 │高雄市岡山│曾建豪│甲基安非他命2錢 │曾建豪以手機通訊│任德慶犯販賣第二級毒品罪，累│
│    │      │月底某日│區勵志路10│      │（8000元）      │軟體微信與被告聯│犯，處有期徒刑肆年。        │
│    │      │        │6號13樓   │      │                │絡後，曾建豪先將│未扣案之不詳廠牌行動電話壹支│
│    │      │        │          │      │                │毒品價金以7-11現│（含SIM卡壹張）及犯罪所得新 │
│    │      │        │          │      │                │金存款至被告中國│臺幣捌仟元均沒收，於全部或一│
│    │      │        │          │      │                │信託銀行帳戶之方│部不能沒收或不宜執行沒收時，│
│    │      │        │          │      │                │式交付被告，被告│追徵其價額。                │
│    │      │        │          │      │                │在左列交易地點交│                            │
│    │      │        │          │      │                │付毒品。        │                            │
│    │      │        │          │      │                │                │                            │
├──┼───┼────┼─────┼───┼────────┼────────┼──────────────┤
│4   │任德慶│109年1月│高雄市岡山│黃安宏│甲基安非他命1錢 │黃安宏以手機通訊│任德慶犯販賣第二級毒品罪，累│
│    │      │1日上午9│區勵志路10│      │（4000元）      │軟體messenger與 │犯，處有期徒刑參年拾壹月。  │
│    │      │時許    │6號13樓   │      │                │被告聯絡後，被告│未扣案之不詳廠牌行動電話壹支│
│    │      │        │          │      │                │在左列交易地點向│（含SIM卡壹張）及犯罪所得新 │
│    │      │        │          │      │                │黃安宏收取價金後│臺幣肆仟元均沒收，於全部或一│
│    │      │        │          │      │                │，交付毒品予黃安│部不能沒收或不宜執行沒收時，│
│    │      │        │          │      │                │宏。            │追徵其價額。                │
│    │      │        │          │      │                │                │                            │
├──┼───┼────┼─────┼───┼────────┼────────┼──────────────┤
│5   │任德慶│109年1月│高雄市岡山│黃安宏│甲基安非他命半錢│黃安宏以手機通訊│任德慶犯販賣第二級毒品罪，累│
│    │      │3日夜間7│區勵志路10│      │（2500元）      │軟體messenger與 │犯，處有期徒刑參年拾月。    │
│    │      │時許    │6號13樓   │      │                │被告聯絡後，被告│未扣案之不詳廠牌行動電話壹支│
│    │      │        │          │      │                │在左列交易地點向│（含SIM卡壹張）及犯罪所得新 │
│    │      │        │          │      │                │黃安宏收取價金後│臺幣貳仟伍佰元均沒收，於全部│
│    │      │        │          │      │                │，交付毒品予黃安│或一部不能沒收或不宜執行沒收│
│    │      │        │          │      │                │宏。            │時，追徵其價額。            │
└──┴───┴────┴─────┴───┴────────┴────────┴──────────────┘
 
┌───────────────────────────────────────┐
│卷證標目：                                                                    │
│一、高雄市政府警察局刑事警察大隊高市警刑大偵1字第10972621300號卷一，稱警一卷  │
│二、高雄市政府警察局刑事警察大隊高市警刑大偵1字第10972621300號卷二，稱警二卷  │
│三、臺灣高雄地方檢察署109年度偵字第18976號卷，稱雄偵卷                        │
│四、臺灣高雄地方檢察署109年度查扣字第1486號卷，稱查扣148 6卷                  │
│五、臺灣橋頭地方檢察署110年度偵字第4114號卷，稱偵卷                           │
│六、臺灣橋頭地方檢察署110年度查扣字第245號卷，稱查扣245卷                     │
│七、臺灣橋頭地方法院110年度訴字第220號卷，稱訴卷                              │
│                                                                              │
└───────────────────────────────────────┘